臺北高等行政法院判決　　　　　　　　　　　　　　　九十年度訴字第六○三四號
　　　　　　　　　　　　　　　.
　　原　　　告　甲○○
　　被　　　告　財政部基隆關稅局
　　代　表　人　洪啟清（局長）
　　訴訟代理人　乙○○
　　　　　　　　丙○○
右當事人間因私運貨物進口事件，原告不服財政部中華民國九十年八月十七日台財訴
字第○九○一三○○一四二號訴願決定，提起行政訴訟。本院判決如左：
　　主  文
原告之訴駁回。
訴訟費用由原告負擔。
　　事  實
一、事實概要：原告係「裕洋一號」漁船船長，民國（以下同）八十九年十月九日原
    告駕駛該漁船在北緯二十七度十分東經一二二度四十分向一艘深色鐵殼貨輪接駁
    未稅洋菸乙批，完稅價格新台幣（以下同）八、三一五、八五二元，涉案漁船私
    運上開接駁之洋菸進口時，為行政院海岸巡防署海洋巡防總局第七（蘇澳）海巡
    隊在台北縣貢寮鄉三貂外海二浬處所緝獲，案移交被告機關處理。該局經核相關
    移送之卷證資料後，認原告顯有以船舶私運貨物進口之行為，該局乃依照海關緝
    私條例第二十七條第一項之規定，處原告五○○、○○○元之罰鍰。原告不服，
    聲明異議，未獲變更，乃提起訴願，亦遭決定駁回，原告猶不甘服，遂向本院提
    起行政訴訟。
二、兩造聲明：
　(一)原告未於言詞辯論期日到場，依其訴狀所載聲明：訴願決定及原處分均撤銷。
　(二)被告聲明：駁回原告之訴。訴訟費用由原告負擔。
三、兩造之爭點：本件原告之行為是否該當海關緝私條例第二十七條第一項之「私運
    進口」？原處分處原告五十萬元之罰鍰是否有違比例原則？
甲、原告主張：
  (一)查原告遭警查獲處係三貂角外海二海浬處，係在我國領海內，足證並非原告私運
    進口。
  (二)次查被告機關原處分僅稱：「是一艘深色鐵殼貨輪上船」云云，也未認定是原告
    私運進口，況並非事實。且原決定僅稱：被告自承駕駛漁船載運私貨，及私貨是
    自一艘深色鐵殼貨輪接駁上船云云，亦未認定原告是國境外私運進口，顯屬率斷
    ；又原決定所謂外海接駁云云，究何所指，是否指十二海浬以外，也未見說明，
    足見原決定確屬錯誤違法。
  (三)又查海關緝私條例第二十七條第一項規定最高罰鍰為五十萬元，而原告僅係一漁
    民，近年漁源枯竭，謀生不易，被告以該最高額處罰，實屬過重。
  (四)末查本件情形並非私運進口，縱要科罰，亦應依同條例第三十六條第二項科處三
    萬元以下罰鍰，方屬正確。
  (五)綜上，原處分及訴願決定均屬錯誤違法，狀請判決如訴之聲明。
乙、被告主張：
  (一)按「以船舶、航空器、車輛或其他運輸工具，私運貨物進口、出口、起岸或搬移
    者，處船長或管領人新台幣十萬元以上五十萬元以下罰鍰。」為海關緝私條例第
    二十七條第一項前段所明定。
  (二)查原告於親閱無訛並捺印之偵訊筆錄已坦承「當時我在海上作業時，外號叫阿財
    的人用船上話機SSB跟我聯絡叫我到外海載運接駁未稅洋菸」、 「是一艘深色鐵
    殼貨輪接駁上船」、「當時船停駁在貨輪旁貨輪用吊桿將私貨吊運至我船上‧‧
    ‧」云云，此一部分供述與其餘船員於偵訊筆錄中所述相符一致，又渠等相關犯
    案事實復經臺灣基隆地方法院刑事判決認定：「右揭犯罪事實，業據被告甲○○
    ‧‧‧於檢察官偵查及本院審理中坦承不諱‧‧‧，是被告三人私運逾公告數額
    之事證已至為明確，犯行可堪認定。」故被告機關衡諸上開相關事證，認原告駕
    船前往外海向他船接駁未稅洋菸進入我國國境，並為緝獲單位在我領海內查獲，
    違反海關緝私條例之行為至明，乃依法論處，原告起訴理由顯不足採。
  (三)次查，原告以船舶私運未稅洋菸四十六萬餘包，其完稅價格高達八百三十一萬五
    千八百五十二元，嚴重侵害國家財政及經濟秩序，被告處以罰鍰五十萬元，並未
    逾越裁量範圍，且與所欲達成之行政目的維持平衡，符合比例原則，於法並無不
    合。
  (四)綜上所陳，被告機關認事用法並無違誤，歷經聲明異議及訴願決定遞予維持，亦
    無不當，敬請駁回原告之訴。
　　理  由
壹、程序方面：
一、本件被告之代表人已由朱恩烈變更為洪啟清，被告聲明依行政訴訟法第一百八十
    六條準用民事訴訟法第一百七十六條之規定，由洪啟清承受訴訟，依法並無不合
    。
二、本件原告受合法通知無正當理由而未於言詞辯論期日到場，核無民事訴訟法第三
    百八十六條各款所列情形，爰依行政訴訟法第二百十八條準用民事訴訟法第三百
    八十五條、第三百八十六條之規定，由被告聲請而為一造辯論判決。
貳、實體方面：
一、按「以船舶、航空器、車輛或其他運輸工具，私運貨物進口、出口、起岸或搬移
    者，處船長或管領人新臺幣十萬元以上五十萬元以下罰鍰。」為海關緝私條例第
    二十七條第一項前段所明定。
二、本件原告主張原決定僅稱其自承駕駛漁船載運私貨，及私貨是自一艘深色鐵殼貨
    輪接駁上船，並未認定原告是自國境外私運進口，況原告遭警查獲處係三貂角外
    海二海浬處，係在我國領海內，足證並非原告私運進口；又原處分處原告五十萬
    元之罰鍰，該處罰實屬過重云云。
三、經查本件原告係「裕洋一號」漁船船長，八十九年十月九日原告駕駛該漁船在北
    緯二十七度十分東經一二二度四十分向一艘深色鐵殼貨輪接駁未稅洋菸乙批私運
    進口時，為行政院海岸巡防署海洋巡防總局第七（蘇澳）海巡隊在台北縣貢寮鄉
    三貂外海二浬處所緝獲，此有行政院海岸巡防署海洋巡防總局第七（蘇澳）海巡
    隊八十九年十月九日以洋局七偵字第二六六四號移送書及原告於第七（蘇澳）海
    巡隊所作偵訊調查筆錄附被告機關卷可稽。然查原告於八十九年十月九日上午六
    時三十分在第七海巡偵訊隊時自承「當時我在海上作業時，外號叫阿財的人用船
    上話機SSB跟我聯絡叫我到外海載運接駁未稅洋菸」、 「是一艘深色鐵殼貨輪接
    駁上船」、「當時船停駁在貨輪旁貨輪用吊桿將私貨吊運至我船上‧‧‧」等語
    ，有偵訊筆錄在卷足憑；且本件原告所涉違反懲治走私條例部分，業據臺灣基隆
    地方法院於八十九年十二月八日以八十九年度訴字第七五六號判決有期徒刑一年
    在案；綜上，原告駕船前往外海向他船接駁私貨返台，為緝獲單位在我領海所查
    獲之事實甚明，則原告既以漁船私運貨物進入我國領海之領域，即屬「私運進口
    」之行為要無疑義，被告依海關緝私條例第二十七條第一項之規定予以處罰，依
    法並無不合。未查，原告以船舶私運未稅洋菸四十六萬餘包，其完稅價格高達八
    百三十一萬五千八百五十二元，嚴重侵害國家財政及經濟秩序，被告處以原告罰
    鍰五十萬元，未逾越裁量範圍，且與所欲達成之行政目的維持平衡，未違比例原
    則。原告徒執前詞，聲請撤銷原處分及訴願決定，為無理由，應予駁回。
據上論結，本件原告之訴為無理由，爰依行政訴訟法第二百十八條、第九十八條第三
項前段、民事訴訟法第三百八十五條第一項前段，判決如主文。
中　　　華　　　民　　　國　　九十一　　年　　　八　　　月　　二十九　　日
                        臺 北 高 等 行 政 法 院  第七庭
                                       審 判 長  法  官  鄭小康
                                                 法  官  李得灶
                                                 法  官  黃秋鴻
右為正本係照原本作成。
如不服本判決，應於送達後二十日內，向本院提出上訴狀並表明上訴理由，如於本判
決宣示後送達前提起上訴者，應於判決送達後二十日內補提上訴理由書（須按他造人
數附繕本）。
中　　　華　　　民　　　國　　九十一　　年　　　八　　　月　　 三十 　　日
　　　　　　　　　　　　　　　　　　　　         書記官　黃瑞芬
